【裁判字號】    97,上訴,2527
【裁判日期】    971112
【裁判案由】    違反毒品危害防制條例
【裁判全文】
臺灣高等法院臺中分院刑事判決        97年度上訴字第2527號
上  訴  人  臺灣彰化地方法院檢察署檢察官
被      告  乙○○
                    （現另案於臺灣彰化監獄執行中）
上列上訴人因被告違反毒品危害防制條例案件，不服臺灣彰化地
方法院97年度訴字第1409號中華民國97年8月22日第一審判決（
起訴案號：臺灣彰化地方法院檢察署97年度毒偵字第1776號），
提起上訴，本院判決如下：
    主  文
原判決關於乙○○施用第一級毒品及定執行刑部分撤銷。
乙○○施用第一級毒品，累犯，處有期徒刑拾月，扣案之海洛因
殘渣袋貳個，沒收銷燬之。
    事  實
一、乙○○前於民國88年間，因施用毒品案件，經臺灣彰化地方
    法院以88年度毒聲字第4526號裁定送強制戒治，嗣認無繼續
    戒治之必要，由同院以89年度毒聲字第1269號裁定停止戒治
    ，惟旋經裁定撤銷停止戒治，於 90年7月28日執行完畢。又
    於92年間，因施用毒品案件，經臺灣彰化地方法院以92年度
    訴字第 1471號判決判處有期徒刑1年確定，復因竊盜案件，
    經臺灣雲林地方法院以92年度簡上字第73號判決判處有期徒
    刑10月確定，合併定應執行有期徒刑1年8月，於 95年4月30
    日縮刑期滿執行完畢。另因施用毒品案件，經臺灣臺中彰化
    地方法院以97年度訴字第757號判決判處有期徒刑1年確定，
    現正執行中。詎復基於施用第一級毒品海洛因之犯意，於97
    年4月18日凌晨2時許，在彰化縣田尾鄉海豐村和平巷113 號
    之住處內，以針筒注射方式，施用海洛因1次。嗣於97年4月
    18日13時40分許，為警持搜索票在上址查獲，並扣得海洛因
    殘渣袋 2個，經警採尿送驗結果，確呈嗎啡陽性反應。（乙
    ○○施用第二級毒品部分業經原審判決確定）
二、案經南投縣政府警察局移送台灣彰化地方法院檢察署檢察官
    偵查起訴。
    理  由
一、上開犯罪事實，業據被告乙○○坦承不諱，且其為警採集之
    尿液送驗結果，確呈有嗎啡陽性反應，此有詮昕科技股份有
    限公司濫用藥物尿液檢驗報告、尿液真實姓名對照表、查獲
    照片2張附卷可稽，復有海洛因殘渣袋2個扣案可資佐證，足
    徵被告前開自白與事實相符。本件事證明確，被告犯行洵堪
    認定。
二、按毒品危害防制條例於92年7月9日修正公布，自93年1月9日
    施行，其中第20條、第23條將施用毒品之刑事處遇程序，區
    分為「初犯」及「5年內再犯」、「5年後再犯」。依其立法
    理由之說明：「初犯」，經觀察勒戒或強制戒治後，應為不
    起訴處分或不付審理之裁定；經觀察勒戒或強制戒治執行完
    畢釋放後，「 5年內再犯」者，因其再犯率甚高，原實施之
    觀察勒戒及強制戒治既已無法收其實效，爰依法追訴或裁定
    交付審理。至於經觀察勒戒或強制戒治執行完畢釋放後，「
    5 年後再犯」者，前所實施之觀察勒戒或強制戒治已足以遮
    斷其施用毒品之毒癮，為期自新及協助其斷除毒癮，仍適用
    「初犯」規定，先經觀察勒戒或強制戒治之程序。從而依修
    正後之規定，僅限於「初犯」及「 5年後再犯」二種情形，
    始應先經觀察勒戒或強制戒治程序。倘被告於 5年內已再犯
    ，經依法追訴處罰，縱其第3次（或第3次以上）再度施用毒
    品之時間，在初犯經觀察勒戒或強制戒治執行完畢釋放 5年
    以後，已不合於「5年後再犯」之規定，且因已於「5年內再
    犯」，顯見其再犯率甚高，原實施觀察、勒戒或強制戒治，
    已無法收其實效，即應依該條例第10條處罰（最高法院95年
    度第7次刑事庭會議決議第2點參照）。經查，本件被告前因
    施用毒品案件，於 90年7月28日強制戒治執行完畢，惟其於
    釋放後 5年內，於92年間因施用毒品案件，經臺灣彰化地方
    法院以 92年度訴字第1471號判決判處有期徒刑1年確定，此
    有臺灣高等法院被告前案紀錄表在卷可參，揆諸前開說明，
    被告所為本件施用毒品之犯行，並無「初犯」規定之適用，
    而應直接訴追處罰。
三、核被告所為，係犯毒品危害防制條例第 10條第1項之施用第
    一級毒品罪。被告持有毒品之低度行為，為施用之高度行為
    所吸收，不另論罪。再查被告有如事實欄所載之犯罪科刑執
    行情形，有臺灣高等法院被告前案紀錄表在卷可按，其受有
    期徒刑執行完畢後， 5年以內故意再犯本件有期徒刑以上之
    罪，為累犯，應依刑法第 47條第1項之規定加重其刑。原審
    認被告施用第一級毒品部分罪證明確而予論罪科刑，固非無
    見，惟按毒品危害防制條例第 18條第1項前段規定查獲之第
    一、二級毒品及專供製造或施用第一、二級毒品之器具，不
    問屬於犯人與否，均沒收銷燬之。本件查獲海洛因殘渣袋 2
    個，無論依何種方式分離海洛因，包裝袋內均會有極微量海
    洛因殘留，應一併視為查獲之毒品，是扣案之海洛因殘渣袋
    2個，應依毒品危害防制條例第18條第1項前段規定諭知沒收
    銷燬之，原判決依刑法第38條第1項第2款之規定宣告沒收，
    尚有未洽。檢察官上訴意旨指摘及此，為有理由。原判決既
    有上述可議之處，自無可維持，應由本院將原判決關於被告
    施用第一級毒品及定執行刑部分撤銷改判。爰審酌被告經送
    強制戒治、入監執行，猶不知悔改，再施用毒品，戕害自身
    健康，暨其之前所犯施用毒品罪之次數，及坦承犯行等一切
    情狀，量處如主文第二項所示之刑。扣案之海洛因殘渣袋 2
    個，因海洛因殘渣與包裝袋間難以析離，故一併視為查獲之
    毒品，應依毒品危害防制條例第 18條第1項前段規定諭知沒
    收銷燬之。
據上論結，應依刑事訴訟法第369條第1項前段、第364條、第299
條第1項前段，毒品危害防制條例第 10條第1項、第18條第1項前
段，刑法第11條、第47條第1項，判決如主文。
本案經檢察官甲○○到庭執行職務。
中    華    民    國    97    年    11    月    12    日
            刑事第八庭  審判長法  官  羅  得  村
                              法  官  劉  榮  服
                              法  官  張  靜  琪
上列正本證明與原本無異。
如不服本判決應於收受送達後十日內向本院提出上訴書狀，其未
敘述上訴之理由者並得於提起上訴後十日內向本院補提理由書（
須附繕本）。
                              書記官  陳  俞  豪
中    華    民    國    97    年    11    月    12    日
附錄本案論罪科刑法條全文：
毒品危害防制條例第10條第1項
施用第一級毒品者，處6月以上5年以下有期徒刑。


司法院資訊處製作；財團法人民間司法改革基金會備份。
